【裁判字號】    99,聲,59
【裁判日期】    990728
【裁判案由】    聲明異議
【裁判全文】
臺灣臺北地方法院民事裁定                99年度聲字第59號
異  議  人  新祥記工程股份有限公司
法定代理人  乙○○
相  對  人  甲○○
上列異議人對於本院提存所民國99年1月29日（98）取智字第49
21號函准予相對人取回本院98年度存字第3387號清償提存事件提
存物之處分，聲明異議，本院裁定如下：
    主  文
異議駁回。
    理  由
一、本件異議意旨略以：本院民事執行處於民國95年9月7日以北
    院錦95執戊字第41688號執行命令，禁止債務人得盛營造股
    份有限公司（下稱得盛公司）收取對第三人交通部公路總局
    重大橋樑工程處（下稱交通部重大橋樑工程處）之114線浮
    洲橋改建工程損害賠償請求權，交通部重大橋樑工程處亦不
    得對得盛公司清償，嗣重大橋樑工程處以得盛公司對於114
    線浮洲橋改建工程調解成立之債權領取之補償將提起撤銷之
    訴而聲明異議，本院執行處仍於96年1月17日通知重大橋樑
    工程處，債務人如未起訴撤銷調解時，第三人仍應依本院執
    行處將款項解交辦理，嗣得盛公司提起之撤銷調解訴訟因未
    繳納裁判費而遭駁回確定，故本院執行處95年9月7日核發之
    扣押命令，迄今仍未失其效力；更何況，依交通部重大橋樑
    工程處95年9月19日重橋工字第095010051號函第三點載明：
    本命令前本處已收受貴院88年度執字第9520號、95年6月1日
    北院錦95寅字第2277 3號及95年8月7日北院錦95執寅字第
    34704號執行命令。可知該處除收受本件95年9月7日之扣押
    命令外，尚曾收受其他扣押命令，依前開說明，該處除不得
    對於債務人或其受讓人為為任何清償外，亦不得將扣押之工
    程款解繳其他第三人(包含法院提存所)，應將該工程款解送
    執行處辦理，詎交通部重大橋樑工程處竟未遵令將款項解交
    本院執行處辦理，擅自以甲○○主張於法院核發扣押命令前
    業已於94年9月22日自得盛公司受讓該債權，伊不知應向何
    人清償，故債權人為何不明為由，向本院提存所辦理清償提
    存，顯已違背本院執行處95年9月7日之扣押命令，依最高法
    院94年度台上字第1719號判決意旨，重大橋樑工程處所為之
    清償提存，對於聲明人應不生效力，而提存所准予提存之處
    分，亦因違反扣押令令而屬違法。固然，本院提存所99年1
    月29日（98）取智字第4921號函文提及之臺灣板橋地方法院
    98年度重訴字第351號確定之民事判決，雖認定得盛公司曾
    積欠甲○○3,200萬元，有相關支付命令及確定證明書可稽
    ，而得盛公司曾於94年9月22日簽立債權讓與切結書（兼通
    知書），將得盛公司對於交通部重大橋樑工程處之系爭履約
    爭議補償款讓與甲○○等語，惟查該判決內容即使為真，其
    判決效力只及得盛公司及甲○○二人，仍不得對抗本院執行
    處所核發之扣押命令，該扣押命令未經撤銷前，重大橋樑工
    程處及提存所均應受扣押命令之拘束，易言之，甲○○即使
    提出上開確定判決為據，交通部重大橋樑工程處仍不得違背
    扣押命令而擅自將該工程款項提存法院，否則仍不生清償效
    力，而提存法院亦不得違反扣押命令而准予提存等語。
二、按債權人受領遲延或不能確知孰為債權人而難為給付者，清
    償人得將其給付物，為債權人提存之，民法第326條定有明
    文。次按提存乃債務人將其應為之給付，提存於國家設置之
    提存所，以代清償或達到法律上某一目的之行為，其性質屬
    於非訟事件，而非判斷私法上權利義務之訴訟程序，提存所
    僅就形式上之程式為審查，凡提存人主張之原因事實合於提
    存法第9條及其施行細則第3條規定審查之範圍，即應准予提
    存，而關乎實體之原因事實，提存所無權為審查、認定，先
    予敘明。
三、經查：交通部重大橋樑工程處於98年10月2日以因收受扣押
    命令後，復有債權受讓人甲○○主張於扣押命令前以自原債
    權人得盛公司受讓債權，且甲○○對得勝營造提起確認對交
    通部重大橋樑工程處債權請求權存在之訴，故不知受領權人
    ，債權人不明而為清償提存，本院提存所予以准許，自無何
    違背法令之處。又甲○○嗣後符合交通部重大橋樑工程處提
    存之對待給付之標的及其他受領提存物所附之條件，向本院
    提存所領取提存物而經准許發放，亦於法無悖。至得盛公司
    對交通部重大橋樑工程處之債權已經本院民事執行處對交通
    部重大橋樑工程處為扣押命令，交通部重大橋樑工程處前開
    清償提存亦僅屬是否得對抗執行債權人之問題，此亦為異議
    人所執最高法院94年度台上字第1719號判決所揭明，殊與提
    存本身之效力無涉。另異議人以得盛公司與相對人甲○○間
    於94年9月22日所為債權讓與，屬通謀虛偽意思表示為由，
    對於本院提存所准予提存之處分為爭執，要屬有關兩造間權
    利義務之實體爭執，依上開說明，自不在提存所得以審究之
    範圍內，應由當事人另行以訴訟方式謀求解決。從而，本院
    提存所准予提存及領取清償提存之處分，洵無不當，異議人
    對於該處分聲明異議，求予廢棄，自無理由，不應准許。
四、據上論結，本件聲明異議，為無理由，依提存法第25條第1
    項，裁定如主文。
中    華    民    國    99    年    7     月    28    日
                  民事第六庭    法  官  吳定亞
以上正本係照原本作成。
如對本裁定抗告，須於裁定送達後10日內向本院提出抗告狀，並
繳納抗告費新臺幣1,000元。
中    華    民    國    99    年    7     月    28    日
                                書記官  張婕妤

司法院資訊處製作；財團法人民間司法改革基金會備份。
